【裁判字號】    97,易,4873
【裁判日期】    980917
【裁判案由】    贓物
【裁判全文】
臺灣臺中地方法院刑事判決              97年度易字第4873號
公  訴  人  臺灣臺中地方法院檢察署檢察官
被      告  乙○○
上列被告因贓物案件，經檢察官提起公訴（96年度偵字第29465
號），本院判決如下：
    主    文
乙○○故買贓物，處有期徒刑伍月，如易科罰金，以新臺幣壹仟
元折算壹日。
    犯罪事實
一、乙○○於民國94年9 月至10月間，駕駛其所有車牌號碼W7-4
    132 號三陽牌黑色自用小客車（車身號碼：MA10168 號，引
    擎號碼：VA -AM35059 號）發生車禍，導致車身、內部零件
    及引擎嚴重毀損，無法駕駛上路，經詢問修理需費新臺幣（
    下同）10餘萬元，乙○○認為修理費過高無力負擔，遂將之
    停放在其南投縣國姓鄉大旗村福旗巷60號住處。直至96 年2
    月、3 月間，乙○○透過朋友介紹認識自稱「阿」之丁○○，丁○○表示可代為修理該車，經丁○○實際看過該車受
    損情形後，雙方約定以8 萬元之價格全車修理到好，並由丁○○僱工將該車拖走。而丁○○明知與上開W7-4132 號自用
    小客車同廠牌形式之車牌號碼1080-KZ 號三陽牌黑色自用小
    客車（車身號碼：MA08626 號，引擎號碼：VM-AK03019號，
    該車原為丙○○所有，於96年4 月25日某時，在臺中縣大里
    市○○路306 號對面失竊），係他人因財產犯罪所得之贓物
    ，竟基於收受贓物之犯意，於96年4 月25日至同年5 月間某
    日予以收受（所涉收受贓物部分，業經臺灣嘉義地方法院以
    98 年 度易字第228 號判處有期徒刑8 月），旋即自行或委
    由他人以俗稱「借屍還魂」之方式，將1080-KZ 號自用小客
    車之車牌、車身號碼及引擎號碼，換裝為W7-4132 號自用小
    客車之車牌、車身號碼及引擎號碼，再於96年5 月間某日，
    以電話通知乙○○前往不知情之甲○○（業據本院判決無罪
    確定）所經營位在臺中縣霧峰鄉○○路306 號「駿宏汽車修
    配廠」領回該車。乙○○由其女友紀浿鈞搭載抵達「駿宏汽
    車修配廠」，見到停放在該處懸掛W7-4132 號車牌之汽車，
    後排座椅、方向盤、手排檔、輪框、變速箱等多處與其交給
    丁○○修理之汽車均不相同，已明知該車並非其原先送修之
    汽車，而係丁○○以他人之贓車改裝後充作其送修之汽車，
    竟仍基於故買贓物之犯意，予以買受並駕駛該車離去。嗣於
    96年7 月20日，丙○○在臺中縣大里市○○路「阿拉丁KTV
    」停車場發現停放在該處懸掛W7-4132 號車牌自用小客車為
    其失竊之汽車，即報警處理，進而循線查獲上情。
二、案經臺中縣警察局霧峰分局報告臺灣臺中地方法院檢察署檢
    察官偵查起訴。
    理    由
一、證據能力之說明
    按被告以外之人於審判外之言詞或書面陳述，除法律有規定
    者外，不得作為證據，刑事訴訟法第159 條固定有明文，惟
    被告以外之人於審判外之陳述，雖不符同法第159 條之1 至
    之4 規定，而經當事人於審判程序同意作為證據，法院審酌
    該言詞陳述或書面陳述作成時之情況，認為適當者，亦得為
    證據；又當事人、代理人或辯護人於法院調查證據時，知有
    第159 條第1 項不得為證據之情形，而未於言詞辯論終結前
    聲明異議者，視為有前項之同意，同法第159 條之5 亦定有
    明文。查本判決所引用下列各項證據方法之證據能力，被告
    乙○○、檢察官於本院審理時均表示無意見，且於本院審理
    中調查證據時，知有刑事訴訟法第159 條第1 項不得為證據
    之情形，亦未於言詞辯論終結前聲明異議，且本院審酌該等
    證據作成之客觀情況均無不當，並無不宜作為證據之情事，
    依刑事訴訟法第159 條之5 之規定，認均具有證據能力，合
    先敘明。
二、被告之辯解
    訊據被告固承認其所有之車號W7-4132 號自用小客車於94年
    9 月、10月間發生車禍，事後於96年2 月、3 月間以8 萬元
    之代價委由丁○○修理，96年5 月到「駿宏汽車修配廠」領
    回時，車子後排座椅、方向盤、輪框、手排檔及變速箱與其
    原先送修之汽車不相同等事實，惟矢口否認有何故買贓物犯
    行，辯稱：我都是交給丁○○修理，我不知道是用贓車的零
    件來修理云云。
三、認定被告有罪之證據及對被告辯解不採納之理由
  (一)被告所有之車號W7-4132 號自用小客車係三陽牌、黑色、88
    年4 月出廠、1590CC，車身號碼為MA10168 號，引擎號碼為
    VA -AM35059 號；而丙○○於95年7 月間以19萬元購入之車
    號1080-KZ 號自用小客車亦為三陽牌、黑色、88年1 月出廠
    、1590CC，車身號碼為MA08626 號，引擎號碼為VM-AK030
    19號，嗣於96年4 月25日在臺中縣大里市○○路306 號對面
    失竊等情，有丙○○提出之中古汽車（委賣）合約書、上開
    2 車之車籍資料附卷可稽（見警卷第20頁、偵卷第21頁），
    並據證人丙○○於警詢、偵查中證述明確（見警卷第12頁反
    面、偵卷第7 頁）。
  (二)被告供稱其係將車號W7-4132 號汽車以8 萬元之代價交由丁○○修理，核與甲○○於丁○○被訴贓物案件（臺灣嘉義地
    方法院98年度易字第228 號）法院審理中以證人身分證述：
    96年5 月間丁○○交1 部3 門黑色喜美汽車給我修理，烤漆
    費用6,500 元也是丁○○付的，烤漆好之後是由車主跟1個
    女生來牽走（見本院卷第133 、134 、138 頁）；證人徐炎
    廷於上開案件法院審理中證稱：乙○○曾拜託我載他去霧峰
    的修車行拿錢給丁○○（見本院卷第148 頁）；證人紀浿鈞
    於上開案件法院審理中證述：乙○○的車子撞壞後有送修，
    修理費要7 、8 萬元，修理好之後是我載他去霧峰牽回來（
    見本院卷第153 、154 頁）等語相符，堪信為事實。丁○○
    於本院審理中證稱未以8 萬元之代價受被告委託代為修復該
    車，顯係為避免自己陷於相關刑事案件追訴而為不實陳述，
    難以採信。
  (三)丙○○於96年7 月20日，在「阿拉丁KTV 」停車場發現懸掛
    W7-4132 號車牌之汽車，在警方通知被告到場共同見證下，
    經指認與其失竊之汽車有多項特徵相符，包括：1.引擎蓋4
    個螺絲是紅色。2.引擎蓋靜音棉是另外加裝，用剪刀修剪後
    裝上，顏色是灰色。3.引擎室拉桿左右邊是黑色，中間是銀
    色。4.後照鏡左上端有損傷後補漆痕跡。5.排檔頭是銀色。
    6.後車箱有1 支金黃色拉桿。7.腳踏墊是透明。8.車底傳動
    軸右邊有換新。9.兩側前門內喇叭會閃藍色燈光。10.換速箱
    的2 檔損壞，加速時會跳回空檔。11.汽車電池更換。且經警
    方親自觀看，發現該懸掛W7-4132 號車牌之汽車引擎處與車
    身號碼處，與該車之相關零件相比，有新接合之痕跡，有臺
    中縣警察局霧峰分局國光派出所警員李建興製作之職務報告
    （見警卷第1 頁）、該車前述特徵照片（見警卷第32、33頁
    ）、丙○○提出載明於95年11月17日更換電池之車寶貝汽車
    百貨（大里分公司）工作單（見警卷第20頁反面，其上所載
    張添智為丙○○之原名）在卷可憑，且被告亦不爭執上揭車
    身引擎零件非其所有，而為丙○○所有（見本院卷第14頁）
    ，是扣案懸掛W7-4132 號車牌之汽車，確係由丙○○失竊之
    1080 -KZ號汽車改裝而成，足堪認定。
  (四)本件有爭執者，在於被告前往「駿宏汽車修配廠」領回懸掛
    W7-4132 號車牌之汽車時，主觀上是否知悉該懸掛W7-4132
    號車牌之汽車，並非其原先送修之汽車，而係以他人之贓車
    改裝而成。經查：
  1.被告所有之車號W7-4132 號自用小客車於94年9 月、10月間
    發生車禍撞毀，經詢問多家修配廠，均稱修理需12萬或10幾
    萬元，被告認為費用過高無力負擔，因此遲未送修，而將汽
    車停放在其南投縣國姓鄉大旗村福旗巷60號住處，嗣於96年
    2 月、3 月間，被告透過經營檳榔攤之友人介紹認識自稱「
    阿」之丁○○，丁○○稱可代為修車，隔1 星期丁○○到
    被告前揭住處看車，表示修理到好僅需8 萬元，被告即答應
    給丁○○修理，4 、5 日後丁○○來把車子拖走，當天被告
    支付3 萬元，次月又支付5 萬元，事後丁○○打電話叫被告
    至「駿宏修配廠」領回該車，丁○○並未交付被告任何修車
    證明單據等情，為被告所自承（見警卷第6 頁反面，本院卷
    第123 、193 、195 頁）。由上所述，可知被告係在與丁○○並不熟識，甚至不知丁○○真實姓名，僅知其綽號「阿
    」，亦未查證丁○○是否確實具備修車專業之情況下，即逕
    同意以明顯低於坊間之修車價格，將汽車交給丁○○修理，
    並於修理完成取回前，就支付全額修理費，過程中完全未取
    得任何估價單、修理明細、發票等書面單據，凡此均有悖於
    一般人車輛送修之交易常情，被告將該車交給丁○○修理，
    動機上已有可疑。
  2.被告所有之車號W7-4132 號自用小客車發生車禍時，其車損
    情形為車頭、車尾、排檔、水箱損受損、方向盤斷、前面2
    輪與右後輪輪胎爆胎、後車玻璃破裂。而被告前往「駿宏修
    配廠」時，見到停放在該處懸掛W7-4132 號車牌之汽車，與
    其原先送修之汽車，排檔桿不一樣，打2 檔時會跳空檔，後
    排座椅由皮套改為布裝，汽車音響運作時車門喇叭會有藍色
    燈光，方向盤與輪框也不相同等情，業據被告供承在卷（見
    警卷第4 頁、第6 頁，本院卷第194 頁）。衡諸常情，汽車
    送修通常僅就受損部位予以修復、更換，被告汽車之後排座
    椅、車門喇叭、輪框等既未受損，理應維持送修前之原貌。
    被告身為W7-4132 號汽車所有人，且於94年1 月購入後使用
    超過半年始發生車禍，則其對於該車之內裝、零件規格等，
    應甚為熟稔，則其見到上開與其送修汽車不同之處時，主觀
    上應已明知該車並非其原先送修之汽車，而係丁○○以他人
    之贓車改裝後充作其送修之汽車，但被告仍基於其與丁○○
    之約定且已交付8 萬元予丁○○之原因，而予以買受並駕駛
    該車離去，被告主觀上有故買贓物之犯意甚明。
  3.綜上所述，被告所辯不足為採。本件事證明確，被告犯行堪
    以認定。
四、論罪科刑
    核被告所為，係犯刑法第349 條第2 項之故買贓物罪。爰審
    酌被告故買贓物之行為，使被害人丙○○受有損害，迄今未
    為賠償，亦未坦承犯行，欠缺悔悟改過之具體表現，暨其犯
    罪之動機、目的、手段等一切情狀，量處如主文所示之刑，
    並諭知易科罰金之折算標準。又被告行為後，刑法第41條已
    修正，並自98年9 月1 日施行，修正後該條第2 項規定：「
    依前項規定得易科罰金而未聲請易科罰金者，得以提供社會
    勞動6 小時折算1 日，易服社會勞動」。而刑法施行法第3
    條之2 規定：「刑法第41條及第42條之1 之規定，於中華民
    國98年9 月1 日刑法修正施行前已裁判確定之處罰，未執行
    或執行未完畢者，亦適用之」，其立法理由謂：「依刑法第
    41 條 規定聲請易服社會勞動者，因條文已明定以社會勞動
    6 小時折算徒刑或拘役1 日，與易科罰金應於裁判主文諭知
    折算標準之情形不同，無須於裁判主文諭知…至於可否易服
    社會勞動，與可否易科罰金相同，皆屬於執行事項，非裁判
    量刑事項，故98年9 月1 日刑法修正施行前已裁判確定之處
    罰，未執行或執行未完畢者，無庸再向法院聲請裁定諭知折
    算標準」。準此，本件有修正後刑法第41條之適用，被告若
    未聲請易科罰金，得以提供社會勞動6 小時折算1 日，易服
    社會勞動，惟無須於本判決主文諭知，併予敘明。
據上論斷，應依刑事訴訟法第299 條第1 項前段，刑法第349 條
第2 項、第41條第1 項前段，刑法施行法第1 條之1 ，判決如主
文。
中    華    民    國    98    年    9     月    17    日
                  刑事第十一庭  審判長法  官  李雅俐
                                      法  官  蔡美華
                                      法  官  羅智文
上正本證明與原本無異。
如不服本判決，應於送達後十日內向本院提出上訴狀（須附繕本
），上訴於臺灣高等法院臺中分院。
                                      書記官  鄭淑英
中    華    民    國    98    年    9     月    17    日
附錄論罪科刑法條
中華民國刑法第349條2項
搬運、寄藏、故買贓物或為牙保者，處 5 年以下有期徒刑、拘役
或科或併科1 千元以下罰金。


司法院資訊處製作；財團法人民間司法改革基金會備份。
